【裁判字號】    95,交聲,136
【裁判日期】    950227
【裁判案由】    違反道路交通管理處罰條例聲明異議
【裁判全文】
臺灣臺北地方法院交通事件裁定  九十五年度交聲字第一三六號
受處分人
即異議人  甲○○
上列異議人即受處分人因違反道路交通管理處罰條例案件，對於
臺北市交通事件裁決所民國九十五年二月六日所為之處分（原處
分案號：北市裁二字第裁二二－ＡＢ0000000號），聲明
異議，本院裁定如下：
    主  文
異議駁回。
    理  由
一、按「禁行機車」標字，係用以告示本車道禁止機器腳踏車通
    行，道路交通標誌標線號誌設置規則第一百七十八條定有明
    文。又道路交通安全規則所稱之「汽車」，係指在道路上不
    依軌道或電力架線而以原動機行駛之車輛（包含機器腳踏車
    ）；而機器腳踏車行駛之車道及轉彎，應依標誌或標線之規
    定行駛，道路交通安全規則第二條第一項第一款及第九十九
    條第一項定有明文。次按道路交通管理處罰條例所稱之「車
    輛」，係指在道路上以原動機行駛之汽車（包括機器腳踏車
    ）或以人力、獸力行駛之車輛；又汽車駕駛人，爭道行駛而
    有機器腳踏車不在規定車道行駛之情形者，處新臺幣（下同
    ）六百元以上一千八百元以下之罰鍰；又汽車駕駛人，有違
    反道路交通管理處罰條例第四十五條情形者，除依原條款處
    罰鍰外，並記違規點數一點，道路交通管理處罰條例第三條
    第八款、第四十五條第十三款及第六十三條第一項第一款分
    別定有明文。
二、原處分意旨略以：異議人即受處分人甲○○於民國九十四年
    十二月八日上午八時五十二分許，駕駛其所有車牌號碼ＢＬ
    Ｈ—二八二號之重型機車，在臺北市松山區○○○路與敦化
    北路路口，未依規定而行駛於民權東路禁行機車道，適為在
    該處執勤之臺北市政府警察局松山分局交通分隊員警當場以
    拍照之方式採證，並以受處分人駕駛之上開車輛，爭道行駛
    ，有機器腳踏車不在規定車道行駛之違規行為掣單舉發，嗣
    經受處分人於應到案日期即九十五年一月十四日前之九十五
    年一月十日向原處分機關即臺北市交通事件裁決所提出申訴
    ，經原處分機關函請原舉發機關即臺北市政府警察局松山分
    局交通分隊調查結果，仍認受處分人有上開違規行為，原處
    分機關乃依道路交通管理處罰條例第四十五條第十三款（裁
    決書贅載第一項）、第六十三條第一項第一款，及違反道路
    交通管理事件統一裁罰基準表規定，於九十五年二月六日以
    北市裁二字第裁二二－ＡＢ0000000號裁決書裁處受
    處分人罰鍰六百元，並記違規點數一點。
三、異議意旨略以：採證照片並未拍到受處分人之機車行駛在劃
    有禁行機車標字上，且舉發機關所說受處分人行駛之第二車
    道為直行禁行機車道，何以該路口前方劃設機車停等區，是
    否標示不清？又採證照片明顯可見有汽車占用機車停等區，
    受處分人當時只是從車牌號碼五九九—ＣＨ號之計程車後繞
    過，是否可考量臺北市機車繁多，且非重大違規予以免罰云
    云。
四、經查，受處分人於九十四年十二月八日上午八時五十二分許
    ，駕駛其所有車牌號碼ＢＬＨ—二八二號之重型機車，在臺
    北市松山區○○○路與敦化北路路口，為警以拍照方式採證
    ，舉發在民權東路爭道行駛，有機器腳踏車不在規定車道行
    駛之違規行為，為受處分人所不否認，並有舉發照片一幀、
    臺北市政府警察局舉發違反道路交通管理事件北市警交大字
    第ＡＢ0000000號通知單在卷可稽。受處分人雖以前
    揭情詞置辯，惟受處分人上開爭道行駛，有機器腳踏車不在
    規定車道行駛之違規行為，業據證人即舉發本件之臺北市政
    府警察局松山分局交通分隊員警陳健雄於本院調查時，以具
    結擔保其供述之真實性，並在負擔偽證罪之處罰之心理狀態
    下證稱：九十四年十二月八日上午七時至九時，我在臺北市
    ○○○路與敦化北路口執行交通疏導兼照相取締違規之勤務
    ，該路段上班時間車流量很大，機車常常與汽車爭道行駛，
    民權東路東往西方向有四個車道，第一、二車道是禁行機車
    之快車道，第三、四車道是慢車道，機車應該行駛在第三、
    四車道，且該第一、二車道之地上均繪製有禁行機車之黃色
    標字，路上之標字非常清晰，在舉發照片上受處分人騎乘機
    車之後方一百公尺處就有繪製禁行機車之黃色標字，依受處
    分人當時由民權東路東往西至接近敦化北路口之行向，一定
    可以看到。若汽車占用該第三、四車道或前方之機車停等區
    ，機車駕駛人依規定還是不能進入第一、二車道侵犯快車道
    之路權，仍應依序行駛，不得藉此跨駛禁行機車道。又該第
    二車道前方之所以劃設有機車停等區，係因臺北市○○○路
    與敦化北路口為四個時相，第一時相是東西向直行，第二時
    相是往東西向轉，第三時相是南北向直行，第四時相是往南
    北向轉，於第四時相時，在第四車道之汽機車如果要右轉，
    在第四車道前方機車停等區內之機車可以往第二、三車道前
    方之機車停等區移動，這是考慮到交通動線才如此劃設等語
    明確（見本院九十五年二月二十四日訊問筆錄第一頁至第三
    頁）。且觀諸卷附採證照片與證人陳健雄庭呈之現場圖及臺
    北市○○○路東西向第一、二車道繪製禁行機車黃色標字之
    照片，受處分人於舉發當時確實騎乘機車，行駛在臺北市○
    ○○路東往西方向禁行機車之第二車道內至明。又行政主管
    機關對於道路交通標線之決定，乃基於全體交通動線順暢、
    安全、調節之整體必要，經周詳規劃後依職權所為之裁量，
    受處分人係合法領有駕照之人，自應遵守道路交通安全規則
    ，其於該路段駕車，自須依道路交通標誌、標線、號誌之指
    示行駛，況汽、機車分流，係為維護交通秩序，車輛均應依
    規定車道行駛，如機車違規行駛快車道，勢必影響正常車流
    與機車駕駛人自身之安全，機車駕駛人若於遵行之車道因前
    方車輛占據車道而無法通行時，仍應等候，依序而行，尚不
    能藉此跨駛禁行機車道，而主張合法行駛於禁行機車路段。
    綜上，受處分人上開所辯，均不足採，本件事證明確，受處
    分人於前揭時、地爭道行駛，有機器腳踏車不在規定車道行
    駛之違規行為，應堪認定。
五、綜上所述，原處分機關對受處分人之前揭違規行為，依道路
    交通管理處罰條例第四十五條第十三款、第六十三條第一項
    第一款，及違反道路交通管理事件統一裁罰基準表規定，裁
    處受處分人罰鍰六百元，並記違規點數一點，核無不當，本
    件聲明異議為無理由，應予駁回。
據上論斷，應依道路交通案件處理辦法第十九條，裁定如主文。
中    華    民    國  九十五  年    二    月  二十七  日
                          臺灣臺北地方法院交通法庭
                              法      官  孫萍萍
以上正本證明與原本無異。
如不服本裁定，應於送達後五日內，向本院提出抗告狀。
                              書  記  官  張汝琪
中    華    民    國  九十五  年    二    月  二十七  日


司法院資訊處製作；財團法人民間司法改革基金會備份。
